【裁判字號】    96,保險,129
【裁判日期】    970430
【裁判案由】    損害賠償
【裁判全文】
臺灣臺北地方法院民事判決             96年度保險字第129號
原      告  富邦產物保險股份有限公司
法定代理人  丙○○
訴訟代理人  甲○○
            乙○○
被      告  丁○○
上列當事人間損害賠償事件，本院於97年4月24日言詞辯論終結
，判決如下：
    主  文
原告之訴駁回。
訴訟費用由原告負擔。
    事實及理由
一、按當事人得以合意定第一審管轄法院。但以關於由一定法律
    關係而生之訴訟為限。前項合意，應以文書證之。又被告不
    抗辯法院無管轄權，而為本案之言詞辯論者，以其法院為有
    管轄權之法院，民事訴訟法第24條、第25條分別定有明文。
    本件兩造雖於富邦產物保險股份有限公司強制汽車責任保險
    條款第27條約定，因本契約涉訟時，以被保險人住所地之地
    方法院為管轄法院，惟被告於本院97年4月24日言詞辯論時
    已對本院有無管轄權不為爭執，並進行本案之言詞辯論，揆
    諸前開說明，本院就本件訴訟自有管轄權，合先敘明。
二、原告主張：被告丁○○未領得汽車駕駛執照，於95年1月31
    日凌晨3時20分許，駕駛經伊以保單號碼0005A00000000號承
    保強制汽車責任保險之車號9C-467號自小客車，行經臺北市
    市○○道和林森北路時，因無照駕駛不慎撞及騎乘車牌號碼
    AA8－211號重型機車之訴外人黃英哲，致黃英哲傷重送醫後
    不治死亡，案經台北市政府警察局交通警察大隊處理在案。
    本件車禍事故發生後，伊已依強制汽車責任保險法及上開保
    險契約之規定賠付黃英哲之受益人合計新台幣（下同）150
    萬元。爰依強制汽車責任保險法第29條第1項第5款及強制汽
    車責任保險單條款第5條第1項第5款之規定，向被告求償。
    並聲明：被告應給付原告1,500,000元及自起訴狀繕本送達
    翌日起至清償日止，按年息百分之5計算之遲延利息。
三、被告則以：伊自82年8月4日起即領有職業大貨車駕駛執照，
    該駕照雖曾經交通部公路總局高雄區監理所臺東監理站（下
    稱臺東監理站）於93年1月26日，因伊遭逕行舉發違規超速
    逾期未到案處理，而遭註銷，惟經伊於96年10月2日向該站
    申訴後，臺東監理站已於同日撤銷駕照註銷之裁決處分，改
    裁處最高額罰鍰，是伊於事發當時，並非無照駕駛，況本件
    事故係因訴外人黃英哲闖紅燈而肇事，伊並無過失，亦經檢
    察官為不起訴處分確定，自不應由伊負賠償責任等語置辯，
    並聲明：原告之訴駁回。
四、本件原告主張被告駕駛由原告所承保強制汽車責任保險之車
    號9C-467號自小客車，於95年1月31日凌晨3時20分許，行經
    臺北市市○○道和林森北路時，與騎乘車牌號碼AA8－211號
    重型機車之訴外人黃英哲發生碰撞，訴外人黃英哲傷重送醫
    後不治死亡，原告業已給付訴外人黃英哲之受益人共計150
    萬元之事實，業已提出保單查詢資料、相驗屍體證明書、臺
    北市政府警察局交通大隊事故證明書、強制汽車責任保險請
    求給付申請書、汽車險賠款暨電匯同意書、訴外人黃英哲除
    戶戶籍謄本、繼承人身分證各一份在卷足憑，且為被告所不
    爭執，自堪信為真實。是以，本件之爭點厥為（一）被告於
    系爭事故發生時，是否為未領有駕駛執照而駕車？（二）原
    告請求被告給付有無理由？茲分述之：
（一）被告於系爭事故發生時，是否為未領有駕駛執照而駕車？
      原告主張被告於系爭事故發生時，未領有駕駛執照駕車而
      肇事等語，為被告所否認，辯稱：臺東監理站經伊申訴後
      ，已於96年10月2日撤銷駕照註銷之裁決處分，改裁處最
      高額罰鍰，是伊於事發當時，並非無照駕駛等語。
  １、按行政機關得將違法行政處分轉換為與原處分具有相同實
      質及程序要件之其他程序處分。違法行政處分於法定期間
      經過後，原處分機關得依職權為全部或一部之撤銷。違法
      行政處分經撤銷後，溯及既往失其效力，行政程序法第
      116條第1項前段、第117條前段、第118條前段定有明文。
      經查，被告於82年8月4日取得職業大貨車駕駛執照之事實
      ，有交通部公路總局高雄區監理所臺東監理站97年4月23
      日高監東字第0972000308號函所附之駕駛人經歷證明書1
      張在卷可稽，並為兩造所不爭執，堪信為真實。又被告職
      業大貨車駕駛執照曾被臺東監理所裁決註銷，嗣後該註銷
      處分又經撤銷乙情，業據臺東監理站函覆表示：被告所有
      車牌號碼9C-467號自小客車，於92年5月19日被逕行舉發
      違規超速，被告逾期未到案處理，亦未提出申訴或繳納罰
      款，該站遂於93年1月26日易處吊銷，並逕行註銷被告之
      駕駛執照，惟被告於96年10月2日檢附戶籍謄本相關資料
      向該站提出申訴，經該站重新審視後發現，原裁決書之簽
      收人與被告之戶籍不同，故原裁決書之送達程序與行政程
      序法之規定不符而有送達瑕疵，該站遂於同日撤銷駕照註
      銷之裁決處分，改裁處最高罰鍰額，被告亦於同日繳納完
      畢等語稽詳，有交通部公路總局高雄區監理所臺東監理站
      97年4月23日高監東字第09720 00308號函1紙附卷可考，
      揆諸首揭法條，臺東監理站所為註銷被告駕駛執照之處分
      ，既因有送達不合法之瑕疵，而經原處分機關即臺東監理
      站撤銷，改裁處最高罰鍰額，並經被告繳納完畢，則原註
      銷駕照處分自應溯及既往失其效力，足證被告於系爭事故
      發生時，並非未領有駕駛執照，是原告主張被告於系爭事
      故發生時係未領有駕照駕駛並非可採。
（二）原告請求被告給付有無理由？
      原告主張被告未領有駕駛執照而駕車，依強制汽車責任保
      險法第29條第1項第5款及強制汽車責任保險單條款第5條
      第1項第5款之規定，代位行使受害人家屬對被保險人即被
      告之請求權。惟查，本件被告於系爭事故發生時，並非未
      領有駕駛執照駕車乙情，已如前述，從而，原告依據上開
      規定請求被告給付150萬元，及其法定遲延利息，即屬無
      據，應予駁回。
五、結論：本件原告之訴為無理由，依民事訴訟法第78條，判決
    如主文。
中    華    民    國    97    年    4    月     30    日
                  民事第二庭  法  官  吳淑惠
以上正本係照原本作成。
如對本判決上訴，須於判決送達後20日內向本院提出上訴狀
中    華    民    國    97    年    5     月    1     日
                              書記官  蔡凱如


司法院資訊處製作；財團法人民間司法改革基金會備份。
